【裁判字號】    97,消債更,600
【裁判日期】    971230
【裁判案由】    更生事件
【裁判全文】
臺灣板橋地方法院民事裁定           97年度消債更字第600號
聲  請  人  甲○○
代  理  人  黃俊六律師
上列當事人因消費者債務清理事件聲請更生，本院裁定如下：
    主  文
聲請駁回。
聲請費用由聲請人負擔。
    理  由
一、按債務人與金融機構協商成立者，不得聲請更生或清算，但
    因不可歸責於己之事由，致履行顯有重大困難者，不在此限
    ；本條例施行前，債務人依金融主管機關協調成立之中華民
    國銀行公會會員辦理消費金融案件無擔保債務協商機制與金
    融機構成立之協商，準用前項之規定，消費者債務清理條例
    第 151條第5項、第6項分別定有明文。又聲請更生或清算不
    合程式或不備其他要件者，法院應以裁定駁回之，但其情形
    可以補正者，法院應定期間先命補正，復為同條例第 8條所
    明定。
二、本件聲請意旨略以：其有不能清償債務之情事，目前債務總
    金額為新臺幣（下同）1,129,557 元，消費者債務清理條例
    施行前，曾依照中華民國銀行公會會員辦理消費金融案件無
    擔保債務協商機制，與其最大債權金融機構萬泰商業銀行股
    份有限公司（下稱：萬泰銀行）成立協商，雙方約定聲請人
    自民國96年 1月起，分100期，利率3.88%，每月10日以14,1
    16元依各債權銀行債權金額比例清償其各項債務，直至全部
    清償為止：惟前開協商每月應還款金額已高於其每月可得之
    收入，致其收入在扣除每月應清償金額後，無法維持最低基
    本生活，再加上聲請人女兒林○伶於95年 8月24日出生後，
    開銷增加，令其繼續履行協商債務確有困難，因此，其繳款
    14期後始至97年 2月12日方為毀諾，還款期間因聲請人不願
    意毀諾，所以常向親友借款支付，其中96年2月至96年4月間
    因係由「大伯」代為支付，故存摺並無還款紀錄，其至97年
    3 月終因已無親友可以借款，且因扶養小孩增加開銷才毀諾
    ，其毀諾實具有不可歸責於己事由，再其願每月為1期分6年
    償還，每期償還4,706元，共可清償338,867元，為目前債務
    總額之30%，懇請鈞院裁定開始更生等語。（見本卷第4-5、
    29、53頁 ）
三、查聲請人曾經參加中華民國銀行公會會員辦理消費金融案件
    無擔保債務協商機制，與萬泰銀行成立協商，並於97年 3月
    毀諾乙節，據其提出之財團法人金融聯合徵信中心債權人清
    冊、協議書、無擔保債務還款計劃、汐止市農會帳號為0000
    0000000 號活期儲蓄存款存摺及萬泰銀行97年11月10日民事
    更生陳報狀，分別附於本卷第14-20、34-42、65-80 頁足按
    ，是聲請人既曾參與協商成立，其向本院聲請更生，自須符
    合「不可歸責於己致履行顯有重大困難事由」之要件，方為
    適法。
四、再聲請人以協商條件逾其每月可得收入，繳交協商款項後無
    法維持最低基本生活及其女兒出生增加必要開銷，而主張其
    毀諾協商條件具有不可歸責於己事由等情，固有其95、96年
    度財政部臺北市國稅局綜合所得稅各類所得資料清單、97年
    6 月10日之戶籍謄本，附於本卷第22、54、12-13、32-33頁
    可稽，然國稅局綜所稅資料清單僅係聲請人報稅之數額，非
    可全全作為其收入之參考，況參以聲請人申請無擔保債務協
    商機制時所出具之「收入證明切結書」，即自陳其每月收入
    為30,000元（見本卷第70頁），而萬泰銀行就此擬定之協商
    方案，聲請人每個月仍可餘15,884元（30,000－14,116）供
    自由運用，尚屬合理，因此聲請人以協商條件逾其收入，無
    法維持最低基本生活之主張，應屬無據；此外，聲請人女兒
    於95年 8月24日出生，屬於協商前（95年12月25日）既已發
    生之事項，聲請人自得評估可否履行協商條件，而其仍願成
    立協商，自應受該協議之拘束，若無情事變更或其他重大履
    行困難事由存在，其逕為毀諾自無理由。
五、綜上所述，本件聲請人既無消費者債務清理條例第151條第5
    項但書所定不可歸責於己之事由，其向本院聲請更生，應屬
    聲請之要件不備，而該欠缺又屬無從補正，依首揭條文規定
    ，自應駁回其更生之聲請，爰裁定如主文。
中    華    民    國    97    年    12    月    30    日
                  民事第三庭  法  官  何君豪
上為正本係照原本作成
如不服本裁定，應於裁定送達後10日內，以書狀向本院提出抗告
，並繳納抗告費新臺幣1千元
中    華    民    國    97    年    12    月    30    日
                              書記官  黃琴茜


司法院資訊處製作；財團法人民間司法改革基金會備份。
